臺灣高等法院高雄分院刑事判決　　　　　94年度上訴字第56號
上　訴　人
即　被　告　甲○○
選任辯護人　蘇精哲律師
　　　　　　劉家榮律師
　　　　　　洪世崇律師
上列上訴人因違反毒品危害防制條例案件，不服臺灣高雄地方法
院93年度訴字第2327號中華民國93年11月30日第一審判決（起訴
案號：臺灣高雄地方法院檢察署93年度偵字第13419 號），提起
上訴，本院判決如下：
     主  文
上訴駁回。
     事  實
一、甲○○意圖營利，基於販賣第三級毒品之犯意，於民國93年
    7 月4 日凌晨0 時20分許（起訴書誤載為同月3 日晚間），
    騎乘機車搭載不知情之乙○○（起訴書誤載為蕭聖潁）一同
    前往屏東縣屏東市○○路「花田喜事KTV」，而於同日凌晨0
    時30分許，抵達該處後，由甲○○在該KTV 內，向真實姓名
    、年籍均不詳綽號「阿強」之成年男子，以每包新臺幣（下
    同）500 元之價格，總計7,500 元之代價，販入如附表所示
    之第三級毒品愷他命（Ketamine，或稱K 他命）15包，而將
    購得之愷他命15包置放於其右後褲袋，再騎乘前開機車搭載
    乙○○，一同返回其位於屏東縣屏東市○○里○○○路18巷
    16 號
    搭乘計程車前往設於高雄市苓雅區○○○路63號10樓之1 「
    EZ PUB」，並隨身攜帶前開如附表所示之愷他命15包俟機向
    「EZ PUB」消費客人兜售牟利，惟尚未售出，即於同日凌晨
    3 時許，為警持搜索票在上址查獲，並在乙○○所攜帶之皮
    包內，扣得該愷他命15包。
二、案經高雄市政府警察局移送臺灣高雄地方法院檢察署檢察官
    偵查起訴。
     理  由
壹、證據能力部分：
  (一)按被告以外之人於審判外之言詞或書面陳述，應係傳聞證據
    ，依刑事訴訟法第159 條第1 項之規定，原則上固無證據能
    力，惟因傳聞法則可能排除有價值之證據，致妨害真實之發
    現，而不得不設有例外規定，其中刑事訴訟法第159 條之2
    明文規定：「被告以外之人於檢察事務官、司法警察官或司
    法警察調查中所為之陳述，與審判中不符時，其先前之陳述
    具有較可信之特別情況，且為證明犯罪事實存否所必要者，
    得為證據。」即為傳聞法則之例外，若被告以外之人於審判
    外之陳述，符合刑事訴訟法第159 條之2 之要件，則該審判
    外之陳述，依法即有證據能力。
  (二)證人乙○○於警詢中陳稱：「我在前2 天有聽到甲○○與人
    通電話，說「一包『5 』」，我問『5 』是什麼意思，他就
    叫我不要問，又曾於上星期五夜間20時左右，在高雄市○○
    ○路EZ PUB店內，看到他拿乙包K 他命給一個我不認識的人
    ，但我沒看到他向該男子收錢」等語以及陳稱：伊自93年六
    月中旬開始施用第三級毒品，但伊不清楚被告為警查獲當日
    持有如附表所示之愷他命15包之用意為何等語，與證人乙○
    ○於本院結證：被告於警詢後，曾告知伊所謂「一包5 」，
    係因被告友人在EZ PUB購買愷他命之代價，為1 包700 元，
    因而該友人打電話詢問被告，在屏東1 包愷他命之價格為何
    ，被告回稱：「1 包5 」，即1 包愷他命500 元之意思，而
    為警查獲前一星期五，伊目睹被告交付愷他命予某姓名不詳
    之男子，係因該男子欲以1 包700 元之價格，出售愷他命予
    被告，被告因嫌價格昂貴，遂將愷他命退還該名男子，且伊
    係自93年6 月中旬始施用第三級毒品，被告為警查獲當日持
    有如附表所示之愷他命15包，係供伊與被告一起玩樂施用等
    語，明顯不符。
  (三)而證人乙○○前揭關於被告與人通聯「1 包5 」之內容、在
    EZ PUB交付毒品予不詳姓名男子、證人乙○○施用毒品之時
    間，以及證人乙○○是否知悉被告為警查獲當日為何持有如
    附表所示之第三級毒品愷他命15包之陳述，為證明被告是否
    意圖營利而販入如附表所示之第三級毒品愷他命之犯罪事實
    有關之重要證據。
  (四)證人乙○○於93年7 月4 日凌晨3 時許，在「EZ PUB」店內
    為警查獲後，即行接受警方詢問，因距離案發時間最近，記
    憶最為清晰，且未經其他利害關係人之請託、威脅、利誘或
    其他方式之干預，而使其所為之供述最接近真實。又證人乙
    ○○係因如附表所示之愷他命15包，係在其所攜帶之皮包內
    查獲，警方因而合理懷疑證人乙○○涉犯違反毒品危害防制
    條例案件，而於當日以現行犯，將證人及被告一同逮捕，並
    以被告之身分，依刑事訴訟法第95條為權利告知後，進行調
    查詢問，因刑事訴訟法第229 條至同法第231 條及同法第71
    條之1 之規定，原即賦予警察機關調查犯罪嫌疑人之犯罪情
    形、蒐集證據，以及詢問犯罪嫌疑人之權限，因此證人在警
    察機關合法調查程序中，且在記憶最清楚、干預最少情形下
    所為之陳述，堪認其信用性已獲相當之確保，而具有特別可
    信之情況。
  (五)雖然證人乙○○於警詢中所為之陳述，未經被告之詰問，然
    此乃偵查階段（含警察機關調查階段），本無詰問程序之制
    度設計所使然。又偵查中特別著重秘密及機動性，而偵查機
    關對於拘提、逮捕之被告必需在24小時之限制內決定是否向
    法院聲請羈押、具保、限制住居或釋放，又證人以被告之身
    分接受警詢所為之陳述，就關於被告部分所為之陳述，性質
    上固屬證人，然警察機關並無權命證人於接受警詢時具結之
    權力，而證人於警詢中陳述的一句話所指涉之事實，可能同
    時涵蓋證人自身及被告，若要求警察機關以被告身分訊問證
    人後，就同一事實再將證人改以證人身分訊問，重新製作一
    份筆錄，將癱瘓警察機關之偵查作為，而不切實際。且警察
    機關本即有調查犯罪嫌疑人犯罪情形、蒐集證據及訊問犯罪
    嫌疑人之權限，已如前述，則證人經警察合法訊問（合法拘
    提、逮捕及權利告知）後，關於證人之陳述涉及被告犯罪事
    實部分，在審判期日中給予被告詰問證人之機會，既已足以
    保障被告彈劾證人先前於警詢中所為不利被告陳述之權利，
    若再容許被告主張排除證人於審判外之陳述，將阻礙實體真
    實之發現，是本院認證人乙○○於警詢中所為之陳述，係在
    警察機關合法調查程序中，證人記憶最清楚、干預最少而得
    確保其陳述真實性之情況下所為之陳述，而具有特別可信之
    情況，本院於審判中，並給予被告對證人乙○○所為之不利
    陳述，進行詰問之機會及程序，已充分維護被告之訴訟防禦
    權，自無由再以任何理由主張排除證人乙○○於警詢所為陳
    述之證據能力。
貳、實體部分：
一、訊據被告甲○○固坦承有於上揭時間，騎乘機車搭載不知情
    之女友即證人乙○○，前往屏東市○○路「花田喜事KTV 」
    ，以7,500 元之代價，向綽號「阿強」之成年男子，購得如
    附表所示之第三級毒品愷他命15包後，隨即與證人乙○○一
    同搭乘計程車前往「EZ PUB」，並於同日凌晨3 時許，為警
    在上址查獲，且在證人乙○○所攜帶之皮包內，扣得如附表
    所示之愷他命15包等事實，惟矢口否認有被訴販賣第三級毒
    品之犯行，辯稱：伊當日購買如附表所示之第三級毒品愷他
    命，係為供伊與證人乙○○一起玩樂吸食之用，並無販賣營
    利之意圖，而當日伊購得如附表所示之愷他命十五包返抵住
    處後，之所以未進入住處而隨即搭乘計程車前往「EZ PUB」
    ，係為趕在凌晨1 時前到達「EZ PUB」，因「EZ PUB」之票
    價在凌晨1 時前相較於其他時段，每人便宜100 元，且伊與
    證人乙○○係同居男女朋友關係，2 人就一起生活及玩樂費
    用，各自支付1 筆金錢成立基金支應，購買第三級毒品愷他
    命之費用，即係由該共同基金支付云云。
二、經查：
    1.被告於93年7 月4 日凌晨0 時30分許，在「花田喜事KTV
      」，以每包500 元之價格，總計7,500 元之代價，向綽號
      「阿強」之成年男子，購買如附表所示之第三級毒品愷他
      命15包，並於同日凌晨3 時許，為警在「EZ PUB」內查獲
      等情，業據被告坦承不諱，核與證人即被告女友乙○○及
      證人即當日查獲員警李玉龍證述情節相符，並有如附表所
      示之第三級毒品愷他命15包扣案可憑。而扣案如附表所示
      之15包白色粉末，經送高雄市立凱旋醫院檢驗結果，確含
      Ketamine成分，核屬第三級毒品愷他命無誤，此有該醫院
      93年7 月19日高市凱醫驗字第02024 號濫用藥物成品檢驗
      報告1 份在卷可稽。
    2.被告每3 至5 天、證人乙○○每2 至3 星期，施用第三級
      毒品愷他命1 次，每次施用劑量約1 包毛重1 公克等情，
      業經被告於警詢時供承不諱，並經證人乙○○到庭結稱明
      確，顯見被告與證人乙○○施用第三級毒品愷他命之次數
      並非頻繁，所需劑量亦不多，如附表所示之愷他命15包顯
      已超過被告與證人乙○○當日在「EZ PUB」內自行施用所
      需。
    3.又被告當日騎乘機車搭載證人乙○○一同前往「花田喜事
      KTV 」，向綽號「阿強」之男子購得如附表所示之第三級
      毒品愷他命15包後，先騎乘上開機車搭載證人乙○○返回
      其上開住處，將上開機車停放在其住處後，始攜帶如附表
      所示之愷他命15包，與證人一同搭乘計程車前往「EZ PUB
      」等情，亦據被告自承在卷，核與證人乙○○證述情節相
      符，由於愷他命為毒品危害防制條例第2 條管制之第三級
      毒品，早經政府懸為禁令嚴加取締，而為價格昂貴之違禁
      物，苟被告無販賣牟利之意圖，衡情被告取得如附表所示
      之15包毒品後，曾騎乘機車返回住處，再與證人乙○○一
      同搭乘計程車至「EZ PUB」，若被告購買如附表所示之愷
      他命15包果真僅係供其與證人乙○○一起施用，被告既然
      有機會將超過自身及證人乙○○施用所需以外之愷他命放
      置在其住處內，又豈會將購得如附表所示之愷他命十五包
      全部隨身攜帶前往「EZ PUB」，徒增遭檢警機關查獲風險
      之理！
    4.被告雖辯稱：因「EZ PUB」在凌晨1 時前之票價為25 0
      元，相較於其他時段350 元，便宜100 元，因此伊與證人
      乙○○趕在凌晨1 點前到達「EZ PUB」，始未進入住處將
      毒品放在家中，且當時計程車已快抵達，外面並下著大雨
      云云。惟被告與證人乙○○當日搭乘計程車至「EZ PUB」
      之費用為500 元，往返之計程車費用便需1,000 元，相較
      於凌晨1 時前抵達「EZ PUB」所能節省之費用僅200 元，
      顯不相當，是被告辯稱：當日為在凌晨1 時前到「EZ PUB
      」，始搭乘計程車前往，而未進入住處云云，已然不足採
      信。又依證人乙○○於偵查中證稱：「我與我男友（指被
      告）返回民和一路18巷16號之家後，把機車停好，就立即
      打電話召計程車回到高雄」等語，足認被告當日購得如附
      表所示之愷他命15包返抵住處，並將騎乘之機車停放後，
      始打電話招攬計程車，因此在計程車抵達前，應有時間將
      購得之部分毒品放置住處內，且當日果真為雨天，被告在
      計程車到達前，豈有不進入住處躲雨之理，是被告前揭辯
      詞，要無可採。何況，被告既然已抵達住處，將購得如附
      表所示之15包毒品，部分放置在其住處內，並無需花費多
      少時間，而計程車是否到達及外面是否下雨，亦均對被告
      將超過自身及證人施用所需以外之毒品放置住處，不會造
      成任何之困難，被告捨此不為，甘冒查獲判刑之風險，攜
      帶如附表所示之愷他命15包至「EZ PUB」，足認被告有販
      賣並從中營利之意圖，要無疑義。
    5.又被告於查獲前2 日，曾與不詳姓名人士通電話，告知每
      包愷他命之價格為500 元，且證人乙○○於查獲當日，對
      於被告購買如附表所示之愷他命15包之用途何在，並不知
      情，亦經證人乙○○於警詢證稱：伊不知道被告持有如附
      表所示之愷他命15包之用途為何，且伊於查獲前2 天，曾
      聽聞被告與人通電話表示「1 包5 」，伊問「5 」是何意
      ，被告未予回答，並告知證人不要再問等語綦詳，若被告
      購買如附表所示之愷他命15包之目的，確係供被告及證人
      乙○○一起施用，證人乙○○自無可能事先不知情之理，
      且被告若無從事毒品販賣牟利之意圖，又為何會以「暗語
      」告知他人毒品價格，由此益證，被告購入如附表所示之
      愷他命15包，確係供販賣不特人牟利。證人乙○○雖於原
      審審理時證稱：事後被告告知伊，當天是一位朋友在「EZ
      PUB 」以700 元之價格，購買1 包愷他命，因此詢問被告
      在屏東購買1 包愷他命之價格為何，被告便回應該友人「
      1 包5 」，就是1 包愷他命500 元之意思，且為警查獲如
      附表所示之愷他命15包，確係被告購買供伊與被告施用，
      因警察詢問時很兇，伊始表示不知道云云，審酌被告果真
      係與友人單純談論購買毒品之價格，應無拒絕告知證人乙
      ○○之理由，且證人乙○○於93年7 月29日第2 次接受檢
      察官訊問時，明確表示：其於警詢時之陳述，均屬實在等
      語，未曾抗辯警詢訊問方式或口氣有何不妥之處，並於檢
      察官質問：當日被告與證人均已抵達住處，為何仍攜帶如
      附表所示之愷他命15包至「EZ PUB」時，回稱：需問被告
      等語，顯見證人乙○○對於當日被告為何攜帶如附表所示
      之愷他命15包，確實不知情，是證人乙○○於本院審理時
      翻異前詞，應係迴護被告所為，自應以證人乙○○於警詢
      時之證詞，較堪採信。
    6.證人乙○○證稱：被告曾與某不詳人士通聯，並告知毒品
      價格等語，固足以佐證被告購買毒品之目的，在於販賣牟
      利，而並非單純供自身及證人施用，但並不足以證明被告
      當日曾與該不詳人士就買賣毒品達成合意，而已有賣出毒
      品之行為，附此敘明。
    7.警員張明證於本院證稱，該「EZ PUB」店，係俗稱之搖頭
      店，平常名氣大，查緝不容易等情；按被告騎機車以7,50
      0 元購得毒品後，除非已預見可販賣牟利，否則豈會花費
      500 元搭計程車前往該店，故被告係意圖營利而販入毒品
      。綜上所述，本案事證明確，被告販賣第三級毒品之犯行
      ，洵堪認定。
三、按販賣罪，並不以販入後復行販出為構成要件，但使以營利
    為目的購入或賣出，有一於此，犯罪即為完成，最高法院25
    年非字第123 號判例、68年台上字第606 號判例、88年台上
    字第3898號判決可資參照。被告既基於營利之意圖，向姓名
    年籍不詳綽號「阿強」之男子同時購入如附表所示之第三級
    毒品愷他命15包，核其所為，係犯毒品危害防制條例第4 條
    第3 項之販賣第三級毒品罪；公訴人認被告向綽號「阿強」
    之男子購入如附表所示之第三級毒品愷他命15包，係犯毒品
    危害防制條例第5 條第3 項之意圖販賣而持有第三級毒品罪
    ，容有誤會，惟其起訴被告持有愷他命之基本社會事實同一
    ，爰依法變更起訴法條以同條例第4 條第3 項之販賣第三級
    毒品罪論處。
四、原審因而適用上述法條，並審酌被告販入毒品數量不多，尚
    未賣出，危害非大及其他一切情狀，量處有期徒刑5 年2 月
    ，並說明該毒品為違禁物，屬第三級毒品，不能依毒品危害
    防制條例第18條第1 項前段沒收銷毀，因而適用刑法第11條
    前段、第38條第1 項第1 款宣告沒收，其認事用法，核無不
    合，量刑亦稱允洽，被告上訴意旨否認販賣毒品，仍執陳詞
    指摘原判決不當，為無理由，應予駁回。（原審判決關於轉
    讓第三級毒品部分，業據被告撤回上訴）。
據上論斷，應依刑事訴訟法第368條，判決如主文。
本案經檢察官周章欽到庭執行職務。
中　　華　　民　　國　　94　　年　　4 　　月　　4 　　日
                  刑事第一庭    審判長法  官  郭雅美
                                      法  官  張意聰
                                      法  官  江泰章
以上正本證明與原本無異。
如不服本判決應於收受本判決後10日內向本院提出上訴書狀，其
未敘述上訴理由者，並得於提起上訴後10日內向本院補提理由書
狀（均須按他造當事人之人數附繕本）「切勿逕送上級法院」。
中　　華　　民　　國　　94　　年　　4 　　月　　6 　　日
　　　　　　　　　　　　　　　　　　　書記官  陳金卿
附錄本判決論罪科刑法條：
毒品危害防制條例第4條第3項
製造、運輸、販賣第三級毒品者，處5 年以上有期徒刑，得併科
新臺幣5百萬元以下罰金。
附表：
┌───┬─────┬─────────────┬───────────┐
│編號  │檢驗編號  │送驗物品                  │檢驗結果              │
├───┼─────┼─────────────┼───────────┤
│1     │L5S07069-1│白色粉末                  │愷他命（Ketamine）    │
│      │          │驗後毛重：0.9公克         │另含：Acetaminophen、C│
│      │          │                          │affeine、Lidocaine成分│
├───┼─────┼─────────────┼───────────┤
│2     │L5S07069-2│白色粉末                  │愷他命（Ketamine）    │
│      │          │驗後毛重：0.89公克        │另含：Acetaminophen、C│
│      │          │                          │affeine、Lidocaine成分│
├───┼─────┼─────────────┼───────────┤
│3     │L5S07069-3│白色粉末                  │愷他命（Ketamine）    │
│      │          │驗後毛重：0.74公克        │另含：Acetaminophen、C│
│      │          │                          │affeine、Lidocaine成分│
├───┼─────┼─────────────┼───────────┤
│4     │L5S07069-4│白色粉末                  │愷他命（Ketamine）    │
│      │          │驗後毛重：0.78公克        │另含：Acetaminophen、C│
│      │          │                          │affeine、Lidocaine成分│
├───┼─────┼─────────────┼───────────┤
│5     │L5S07069-5│白色粉末                  │愷他命（Ketamine）    │
│      │          │驗後毛重：0.76公克        │另含：Acetaminophen、C│
│      │          │                          │affeine、Lidocaine成分│
├───┼─────┼─────────────┼───────────┤
│6     │L5S07069-6│白色粉末                  │愷他命（Ketamine）    │
│      │          │驗後毛重：0.78公克        │另含：Acetaminophen、C│
│      │          │                          │affeine、Lidocaine成分│
├───┼─────┼─────────────┼───────────┤
│7     │L5S07069-7│白色粉末                  │愷他命（Ketamine）    │
│      │          │驗後毛重：0.89公克        │另含：Acetaminophen、C│
│      │          │                          │affeine、Lidocaine成分│
├───┼─────┼─────────────┼───────────┤
│8     │L5S07069-8│白色粉末                  │愷他命（Ketamine）    │
│      │          │驗後毛重：0.75公克        │另含：Acetaminophen、C│
│      │          │                          │affeine、Lidocaine成分│
├───┼─────┼─────────────┼───────────┤
│9     │L5S07069-9│白色粉末                  │愷他命（Ketamine）    │
│      │          │驗後毛重：0.74公克        │另含：Acetaminophen、C│
│      │          │                          │affeine、Lidocaine成分│
├───┼─────┼─────────────┼───────────┤
│10    │L5S07069-1│白色粉末                  │愷他命（Ketamine）    │
│      │0         │驗後毛重：0.74公克        │另含：Acetaminophen、C│
│      │          │                          │affeine、Lidocaine成分│
├───┼─────┼─────────────┼───────────┤
│11    │L5S07069-1│白色粉末                  │愷他命（Ketamine）    │
│      │1         │驗後毛重：0.81公克        │另含：Acetaminophen、C│
│      │          │                          │affeine、Lidocaine成分│
├───┼─────┼─────────────┼───────────┤
│12    │L5S07069-1│白色粉末                  │愷他命（Ketamine）    │
│      │2         │驗後毛重：0.76公克        │另含：Acetaminophen、C│
│      │          │                          │affeine、Lidocaine成分│
├───┼─────┼─────────────┼───────────┤
│13    │L5S07069-1│白色粉末                  │愷他命（Ketamine）    │
│      │3         │驗後毛重：0.81公克        │另含：Acetaminophen、C│
│      │          │                          │affeine、Lidocaine成分│
├───┼─────┼─────────────┼───────────┤
│14    │L5S07069-1│白色粉末                  │愷他命（Ketamine）    │
│      │4         │驗後毛重：0.85公克        │另含：Acetaminophen、C│
│      │          │                          │affeine、Lidocaine成分│
├───┼─────┼─────────────┼───────────┤
│15    │L5S07069-1│白色粉末                  │愷他命（Ketamine）    │
│      │5         │驗後毛重：0.8公克         │另含：Acetaminophen、C│
│      │          │                          │affeine、Lidocaine成分│
└───┴─────┴─────────────┴───────────┘
                                                   Ａ
